臺灣臺中地方法院民事判決
109年度勞訴字第140號
原      告  胡樂民  
被      告  台灣龍記金屬製品股份有限公司

法定代理人  邵玉龍  
訴訟代理人  吳光陸律師
            郭乃瑩律師
上列當事人間請求確認僱傭關係存在事件，本院於民國110年8月
25日言詞辯論終結，判決如下：
    主      文
原告之訴駁回。
訴訟費用由原告負擔。 
    事實及理由
一、原告主張：兩造於民國108年8月19日簽立勞動契約書（下稱
    系爭契約），約定原告自108年8月19日起受僱於被告，擔任
    技術員，每月薪資為新臺幣（下同）28,000元，於次月10日
    發放，原告之試用期為90日，試用期滿考核合格得繼續雇用
    。嗣原告試用期滿而為被告之正式人員後，被告於109年2 
    月25日以口頭方式通知原告，因原告對於所擔任之工作不能
    勝任，依勞動基準法第11條第5款規定，預告終止系爭契約
    ，原告應於109年3月7日離職，被告並於109年2月26日向主
    管機關為資遣通報。惟原告對於所擔任之工作並無不能勝任
    之情事，被告據此終止兩造間勞動契約，乃為違法解僱，不
    生合法終止之效力，兩造間之僱傭關係自仍有效存立。再者
    ，被告既係違法解僱原告而不生終止之效力，原告自得依兩
    造間勞動契約之約定，請求被告給付原告自109年3月7日起
    至原告復職日之前一日止之每月薪資28,000元。並聲明：㈠
    確認原告與被告間之僱傭關係存在；㈡被告應自109年3月7日
    起至原告復職日之前一日止，按月於次月10日給付原告28,0
    00元。
二、被告抗辯：
  ㈠被告為中小型製造企業，人員有限，且各工作站別間環環相
    扣，倘其中一站無人作業，整條生產線即無法正常運作而將
    影響整體產能，倘有員工請假，被告即須安排代理人暫代該
    名請假員工之工作。被告面試原告時即告知原告該職務須輪
    班，原告並表示願意配合輪班。然原告於試用期間頻繁請假
    ，被告無多餘人力可隨時支援因原告請假而造成之工作空缺
    。此外，被告於108年11月中旬第一次試用期期滿前，就原
    告整體作業情況進行評估，發見原告除有前開請假狀況外，
    更有生產效率偏低、生產品質不盡理想、產品錯誤率甚高等
    狀況，然被告考量原告屬中高齡就業，於與原告會談後，兩
    造合意延長3個月試用期。惟原告於延長試用期間仍持續請
    假，加工重複性錯誤亦一再發生，生產效率亦未提升，甚至
    向部門主管表示不願意輪班，經被告綜合考量後，實無法正
    式任用，被告即於延長試用期屆滿前之109年2月25日向原告
    預告依勞動基準法第11條第5款之規定於109年3月7日終止兩
    造間之勞動契約，被告並已依法給付原告資遣費7,943元、
    預告工資6,698元及未休特別休假工資1,872元，合計16,513
    元，原告並有收受被告另給付之現金1,800元。則兩造間之
    勞動契約已於109年3月7日合法終止，已甚明確。
  ㈡退步言，縱認原告之試用期於109年2月19日已經屆滿，惟兩
    造亦已合意終止兩造間勞動契約，被告係恐原告生活頓失所
    依，始以資遣原告方式為之，並依勞動基準法第相關規定給
    付原告資遣費、預告工資並發給原告非自願離職證明書。再
    者，縱認兩造並非合意終止勞動契約，然原告確有前開無法
    勝任工作之情事存在，被告依勞動基準法第11條第5款之規
    定向原告終止勞動契約，亦屬合法有效，且被告並已依法給
    付原告資遣費、預告工資，益見兩造間勞動契約已於109年3
    月7日合法終止。是原告對被告之本件請求，並無理由。
  ㈢並聲明：駁回原告之訴。
三、兩造不爭執之事項及爭點：
  ㈠兩造不爭執之事項：
  1.兩造於108年8月19日簽立系爭契約，約定原告自108年8月19
    日起受僱於被告並擔任技術員之工作，每月薪資為28,000元
    ，每月薪資並於次月10日發放。系爭契約書第1條第2項並約
    定：「甲方（即指被告，下同）自108年8月19日起雇用乙方
    （即指原告，下同），試用期間90天，試用期滿考核合格得
    繼續雇用，任用辦法由甲方另訂立之」。
　2.被告於109年2月25日以口頭通知方式預告原告因有依勞動基
    準法第11條第5款規定（即：勞工對於所擔任之工作確不能
    勝任）之事由，原告於109年3月7日離職，被告並於109年2 
    月26日向主管機關為資遣通報。
  3.原告受僱被告期間，自108年8月27日至109年2月22日有向被
    告請如被證2員工請假卡所示之事假、病假及特休假【不包
    括109年1月15日至16日（假別「事假」、事由「工作排休」
    ）、109年1月17日至18日（假別「事假」、事由「無薪」）
    及109年1月22日至23日（假別「特休假」、事由「大掃除排
    休」）之三次假】，並經被告核准原告所請之前開事假、病
    假及特休假。
  4.原告有收受被告開立之非自願離職證明書（離職日期為109
    年3月7日、離職原因為勞動基準法第11條第5款），原告並
    有收受被告給付之資遣費7,943元、預告工資6,698元及未休
    特別休假工資1,872元，合計16,513元（即本院卷第101頁之
    資遣費計算書面，下稱前開資遣費計算書面），原告於109 
    年2月27日有在前開資遣費計算書面上簽名蓋章，並有收受
    被告另給付之現金1800元。
  ㈡本件爭點：
  1.兩造間勞動契約是否已經終止？
  2.原告主張被告應自109年3月7日起至原告復職日之前一日止
    ，按月於次月10日給付原告28,000元，有無理由？
四、得心證之理由：
　㈠確認法律關係之訴，非原告有即受確認判決之法律上利益者
    ，不得提起之，民事訴訟法第247條第1項前段定有明文。所
    謂即受確認判決之法律上利益，係指法律關係之存否不明確
    ，原告主觀上認其在法律上之地位有不安之狀態存在，且此
    種不安之狀態，能以確認判決將之除去者而言，若縱經法院
    判決確認，亦不能除去其不安之狀態者，即難認有受確認判
    決之法律上利益（最高法院52年台上字第1240號民事判例意
    旨參照）。本件原告主張其與被告間之僱傭關係存在，為被
    告所否認，並以前詞置辯，則兩造間之僱傭關係是否存在，
    影響原告是否為被告勞工之法律上地位，原告私法上地位自
    有受侵害之危險，原告提起本件確認之訴，有即受確認判決
    之法律上利益，先予敘明。
　㈡勞工對於所擔任之工作確不能勝任時，雇主得預告勞工終止
    勞動契約。勞基法第11條第5款定有明文。勞動契約重在勞
    工提供之勞務，如無法達成雇主透過勞動契約所欲達成客觀
    合理之經濟目的，雇主得解僱勞工。勞工對於所擔任之工作
    確不能勝任之情形，包括勞工在客觀上學識、品行、能力、
    身體狀況不能勝任工作或主觀上心理狀況不能履行勞務給付
    義務均應涵攝在內。再者，勞雇雙方合意終止勞動契約者，
    亦得以「合意資遣」方式終止勞動契約。進一步言，勞動基
    準法第11條、第12條分別規定雇主之法定解僱事由，基於誠
    信原則，雇主固不得隨意改列解僱事由，惟勞雇雙方「合意
    資遣」以終止勞動契約者，尚不在此限。勞雇雙方「合意資
    遣」以終止勞動契約者，性質既屬合意終止勞動契約，此與
    雇主單方面依勞動基準法第11條或第12條規定向勞工終止勞
    動契約時應再審查雇主須具備「解僱最後手段性原則」之要
    件，亦有不同。經查：
　⒈原告受僱任職被告期間對於所擔任之技術員工作不能勝任之
    事實，有被告提出之原告生產效率狀況明細表在卷可按（見
    被證6），且原告就此部分於本院審理時自陳：我是學電工
    ，對CNC 傳統產業的機械方面不熟，我去中彰投職訓中心去
    學電腦輔助製圖，對機械方面有點興趣，因為我對機械不熟
    ，所以才有被證6的一些錯誤等語（見本院卷第330頁）。再
    綜參：⑴在被告處任職之另一技術員即證人李竟成於本院審
    理時結證：原告任職時，被告指派我去教原告；原告學的比
    較慢，教原告時，原告一直無法吸收，原告操作機台製作的
    產品就會產生異常；組長陳政聰跟我都會跟原告說哪裡做錯
    ，下次怎麼做才對，這種情形的確切次數我記不起來，但次
    數蠻多的，我跟組長陳政聰跟原告說了之後，原告情況沒有
    什麼改善等語（見本院卷第331至333頁）；⑵在被告處任職
    並擔任原告直屬主管即組長職務之證人陳政聰本院審理時結
    證：李竟成職務性質跟原告是一樣的；有些工作我跟李竟成
    跟原告講應該怎麼做，原告還是一樣依自己的方法下去做，
    例如天車吊工件，正常是應該要離地面一點點，看機台在哪
    裡，到要上工件才升高，原告常常把工件吊很高，這樣是很
    危險，怕工件會掉下來或碰撞到人，這種情形跟原告講很多
    次，但是原告沒有改善；被證6的表就是原告工作情形，每
    一個機台都有這樣的資料，這個資料有開放，員工下班要看
    也可以從機台旁邊的電腦看的到當天的情形等語（見本院卷
    第333至335頁）；⑶在被告處任職並擔任製造部副理職務即
    證人陳建芳本院審理時結證：我是原告、陳政聰、李竟成的
    主管，製造部的最高主管就是我；被告公司固定會有一位員
    工去教導新來的職員，教導原告的人是李竟成；剛進來被告
    公司的員工，有百分之90的員工之前都沒有操作CNC機台的
    經驗；以原告負責的工站機台來說，在該工站任職五、六個
    月員工，是可以操作到中等到較複雜的加工；以任職五、六
    個月員工來比較，原告的產出比該等員工一般水準低百分之
    20，錯誤率還是很頻繁，原告對於中等到較複雜的加工，錯
    誤率很高，是沒有辦法勝任；電腦生產系統會記錄每天員工
    生產狀況，被證6這個表是我依照電腦生產系統資料，依照
    日期叫出來，去統計原告的產出；被證6第1頁的右邊註記說
    明工站，有說明風險，原告工站是安排風險比較低，原告到
    職經歷也有統計，右下角是原告實際造成報廢的情形；原告
    生產狀況有錯誤率較高的情形，被告公司首先會針對原告實
    際上操作視圖錯誤、加工錯誤的部分，跟原告說明，跟原告
    說哪個地方錯誤，據證人陳政聰、證人李竟成回報的狀況及
    生產系統統計情形，原告的狀況還是重複的錯誤等語（見本
    院卷第337至341頁），互核情節大致相符，足見原告在客觀
    上其能力對於所擔任之工作已達到不能勝任之程度，堪以認
    定。
  ⒉參諸原告於本院審理時自陳：第一次試用期滿後，第二次延
    長試用沒有另外簽立第二份書面契約；我剛進去被告公司不
    久，陳姓組長跟我說我的表現有點不佳、動作慢、又做錯物
    件，跟我說再延長三個月，我認為該組長跟我說延長三個月
    是處罰性，我就說好，沒有關係，繼續延長三個月待被告公
    司，然後到109年2月25日時候，被告通知我不適任，叫我不
    用來，我就跟被告公司講說我可以做到109 年2月底嗎，被
    告公司認為可以，我做到109年2月底，109年3月我就沒有到
    被告公司等語（見本院卷第97頁），再佐以原告於109年2月
    27日並在被告出具之前開資遣費計算書面上簽名蓋章，據此
    並收受被告給付之資遣費7,943元、預告工資6,698 元、未
    休特別休假工資1,872元、被告另給付之現金1800元，且有
    收受被告開立之非自願離職證明書（離職日期為109年3月7 
    日、離職原因為勞動基準法第11條第5款）乙節，有如前述
    （見前述不爭執事項第4點）等情以觀，堪認兩造係在原告
    有該當勞動基準法第11條第5款法定解僱事由之情形下，兩
    造於109年2月25日以「合意資遣」方式終止勞動契約（即兩
    造合意依勞動基準法第11條第5款規定於109年3月7日終止勞
    動契約），原告並於同年月27日在前開資遣費計算書面簽認
    。依前開說明，兩造間之勞動契約因兩造合意資遣已於109
    年3月7日合法終止，實堪認定。
  ⒊綜上，兩造間之勞動契約既於109年3月7日合法終止，自此時
    起兩造間之僱傭關係亦已不存在，則原告請求確認兩造間之
    僱傭關係存在，為屬無據，不應准許。
  ㈢兩造間之勞動契約既已於109年3月7日合法終止，被告於109
    年3月7日勞動契約終止後，自無給付原告薪資之義務，則原
    告請求被告給付自109年3月7日起至原告復職日之前一日止
    ，按月於次月10日給付原告28,000元，亦屬無據，不應准許
    。
五、綜上所述，原告請求：㈠確認兩造間之僱傭關係存在；㈡被告
    應自109年3月7日起至原告復職日之前一日止，按月於次月1
    0日給付原告28,000元，均無理由，應予駁回。
六、本件事證已臻明確，兩造其餘攻擊、防禦方法及所提出之各
    項證據資料，經審酌後，均與判決結果不生影響，爰不逐一
    論述，附此敘明。
七、訴訟費用負擔之依據：民事訴訟法第78條。 
中    華    民    國   110    年    9     月    24    日
                  勞動法庭    法  官  何世全
一、上正本係照原本作成。
二、如對本判決上訴，須於判決送達後20日內向本院提出上訴狀
    。如委任律師提起上訴者，應一併繳納上訴審裁判費。
三、提起上訴，應以上訴狀表明(一)對於第一審判決不服之程度
    ，及應如何廢棄或變更之聲明，(二)上訴理由（民事訴訟法
    第441條第1項第3款、第4款），提出於第一審法院。
中    華    民    國   110    年    9     月     24   日
                              書記官  陳弘祥